---
title: "lavaan2DgrmRの試み"
subtitle: "Harukara.R"
author: "前田和寛"
date: "2016年3月4日"
output: html_document
---

```{r setup, include=FALSE}
knitr::opts_chunk$set(echo = TRUE)
```

## lavaanパッケージ

lavaanパッケージは、Rで共分散構造分析(structual equation modeling)を実行するパッケージです。公式サイトは以下の通りです:

[](http://lavaan.ugent.be/)

公式サイトにある確認的因子分析とSEMを実行すると、以下のとおりとなる:

```{r}
library(lavaan)

xx <- HolzingerSwineford1939

HS_model <- '
visual =~ x1 + x2 + x3
textual =~ x4 + x5 + x6
speed =~ x7 + x8 + x9
'

fit <- cfa(HS_model, data=xx)
summary(fit)

model2 <- '
  # measurement model
    ind60 =~ x1 + x2 + x3
    dem60 =~ y1 + y2 + y3 + y4
    dem65 =~ y5 + y6 + y7 + y8
  # regressions
    dem60 ~ ind60
    dem65 ~ ind60 + dem60
  # residual correlations
    y1 ~~ y5
    y2 ~~ y4 + y6
    y3 ~~ y7
    y4 ~~ y8
    y6 ~~ y8
'
fit2 <- sem(model2, data=PoliticalDemocracy)
summary(fit2)
```

SEMでの結果は、多くの場合ダイアグラムで図示することが多いけれど、このlavaanパッケージはplotを自動的には出力しません。

## DiagrammeRパッケージ
Rでダイアグラムを描くパッケージです。公式サイトは以下のとおりです:

[](http://rich-iannone.github.io/DiagrammeR/index.html)

公式サイトにあるサンプルコードを実行すると、以下のとおりです:

```{r}
library(DiagrammeR)
# Create a node data frame
nodes <-
  create_nodes(
    nodes = c("a", "b", "c", "d"),
    label = FALSE,
    type = "lower",
    style = "filled",
    color = "aqua",
    shape = c("circle", "circle",
              "rectangle", "rectangle"),
    data = c(3.5, 2.6, 9.4, 2.7)
  )

edges <-
  create_edges(
    from = c("a", "b", "c"),
    to = c("d", "c", "a"),
    rel = "leading_to"
  )

graph <-
  create_graph(
    nodes_df = nodes,
    edges_df = edges,
    node_attrs = "fontname = Helvetica",
    edge_attrs = c("color = blue",
                   "arrowsize = 2")
  )

render_graph(graph)
```

## lavaan2DgmR開発の試み
この2つを利用し、lavaanの出力オブジェクトを自動的にDiagrammeRのgraphオブジェクトを生成する関数を作成しました。

```{r}
create_graph_lavaan <- function(fit, ...) {
  library(Hmisc) #順番注意
  library(DiagrammeR)
  library(dplyr)
  
  # 必要データ取り出し
  d <- data.frame(fit@ParTable) %>% 
    select(lhs,op,rhs,est)
  #こっちもありかも
  #こっちを使うなら、推定値だけじゃなくてp値も持ってこれるので、
  #アスタリスクを自動で付けたりとかできるようになる
  #library(lavaan)
  #d <- fit %>% parameterEstimates() %>% 
  #  select(lhs,op,rhs,est)
  
  # make NDF
  latent <- d %>%
    filter(op == "=~") %>%
    select(nodes = lhs) %>%
    distinct %>%
    mutate(shape = "circle", rank = "same")
  observed <- d %>% 
    filter(op != "~1", lhs %nin% latent$nodes) %>%
    select(nodes = lhs) %>%
    distinct %>%
    mutate(shape = "square")
  nodes_df <- combine_nodes(latent, observed)
  # make EDF
  all_paths <- d %>%
    filter(op != "~1") %>%
    mutate(label = format(round(est, 2),nsmall=2)) %>%
    select(-est)
  loadings <- all_paths %>%
    filter(op == "=~") %>%
    mutate(from = lhs, to = rhs, style = "dashed") %>%
    select(from, to, style, label)
  regressions <- all_paths %>%
    filter(op == "~~") %>%
    mutate(to = lhs, from = rhs, style = "solid", dir = "both") %>%
    select(from, to, style, label, dir)
  predictions <- all_paths %>% 
    filter(op == "~") %>% 
    mutate(from = lhs, to = rhs, style = "solid") %>% 
    select(from, to, style)
  edges_df <- combine_edges(loadings, regressions, predictions)
  
  graph <- create_graph(
    nodes_df = nodes_df,
    edges_df = edges_df,
    graph_attrs = c("layout = 'dot'")
  )
  return(graph)
}
```

先のlavaanで実行した`fit`と`fit2`を実際に実行すると、以下のとおりです:

```{r}
DgmR1 <- create_graph_lavaan(fit)
DgmR2 <- create_graph_lavaan(fit2)

render_graph(DgmR1)
render_graph(DgmR2)
```

## 課題
現在の状態では配置に問題があるため、改善が必要となります。またCFAと普通のSEMにしか対応していないので、他母集団SEMに対しても対応させたい。

以上です。

